臺灣板橋地方法院刑事判決　　　　　　　100年度易字第450號
公　訴　人　臺灣板橋地方法院檢察署檢察官
被　　　告　蔡寶元
上列被告因侵占等案件，經檢察官提起公訴（100 年度偵字第27
4 號），被告於準備程序中就被訴事實為有罪之陳述，經本院合
議庭裁定由受命法官獨任進行簡式審判程序，判決如下：
    主  文
蔡寶元犯詐欺取財罪，處有期徒刑伍月，如易科罰金，以新臺幣
壹仟元折算壹日；又犯竊盜罪，處拘役拾伍日，如易科罰金，以
新臺幣壹仟元折算壹日；又犯詐欺取財罪，處有期徒刑參月，如
易科罰金，以新臺幣壹仟元折算壹日。有期徒刑部分應執行有期
徒刑柒月，如易科罰金，以新臺幣壹仟元折算壹日。
    事  實
一、蔡寶元自民國98年11月間起至99年11月底止，任職於林清山
    經營之「甘泉商行」（址設臺北縣中和市○○路82巷1 號1
    樓，現改制為新北市中和區) ，擔任業務員乙職，負責推銷
    羊奶業務。竟分別基於意圖為自己不法所有之犯意，而為下
    列犯行：
  (一)自99年8 月間起至同年11月間止，明知其無收取羊奶費之權
    限，仍利用其擔任業務員職務之便，先取得客戶之繳費收據
    後，持繳費收據佯為商行之收款人員，接續向訂戶陳庭威及
    其他不詳之訂戶收取羊奶費，以此詐術手段，使陳庭威及其
    他不詳訂戶陷於錯誤，而支付蔡寶元羊奶費，蔡寶元因而共
    詐得新臺幣（下同）5 萬8,420 元。
  (二)另於99年11月4 日23時許，乘甘泉商行辦公室無人之際，在
    該辦公室內徒手竊取放置在辦公桌上之羊乳費帳單共30張得
    手。
  (三)嗣於99年11月5 日某時許，前往新北市○○區○○路及臺北
    市萬華區等地，持上開竊得之帳單，佯為商行之收款人員，
    接續向約12家之不詳訂戶收取羊奶費，而該12家之不詳訂戶
    見帳單遂陷於錯誤，進而支付蔡寶元羊奶費，蔡寶元因而共
    詐得8, 000元。
二、案經林清山訴由新北市政府警察局中和第二分局報請臺灣板
    橋地方法院檢察署檢察官偵查起訴。
    理  由
一、按除被告所犯為死刑、無期徒刑、最輕本刑為3 年以上有期
    徒刑之罪或高等法院管轄第一審案件者外，於第一次審判期
    日前之準備程序進行中，被告先就被訴事實為有罪之陳述時
    ，審判長得告知被告簡式審判程序之旨，並聽取當事人、代
    理人、辯護人及輔佐人之意見後，裁定進行簡式審判程序，
    刑事訴訟法第273 條之1 第1 項定有明文。本件被告蔡寶元
    所犯係死刑、無期徒刑、最輕本刑為3 年以上有期徒刑以外
    之罪，其於準備程序中就被訴事實為有罪之陳述，經法官告
    知簡式審判程序之旨，並聽取公訴人、被告之意見後，本院
    爰依首揭規定，合議裁定由受命法官獨任進行簡式審判程序
    ，合先敘明。
二、查上揭事實，業據被告於警詢、偵查及本院準備程序及審理
    時坦承不諱，核與證人林清山於警詢及偵查中之指述情節相
    符，並有被告簽立之悔過書1 紙、客戶應付帳款明細表2 紙
    在卷可稽，因認被告之自白與事實相符，堪予採信，本案事
    證明確，應予依法論科。
三、核被告就事實(一)、(三)所為，均係犯刑法第339 條第1 項之詐
    欺取財罪，就事實(二)所為，係犯刑法第320 條第1 項之竊盜
    罪。按刑法上之侵占與詐欺，俱以不法手段占有領得財物，
    其客觀構成要件之主要事實雷同，二罪復同以為自己或第三
    人不法之所有意圖為主觀要件，同以他人之財物為客體，同
    為侵害財產法益之犯罪，犯罪構成要件亦具共通性（即共同
    概念），應認為具有同一性（最高法院89年度台非字第225
    號判決、97年度台非字第375 號判決參照），公訴意旨認為
    被告就事實(一)、(三)之犯行，係犯業務侵占罪嫌，惟被告從事
    向訂戶收取羊奶費用業務一節，卷內並無相關證據加以佐證
    ，且告訴人林清山於本院審理時亦陳述：被告係負責招攬業
    務，羊奶費用應係由送乳員於下個月收取等語明確（本院卷
    第19頁），是被告既非從事向訂戶收取羊奶費之業務，其持
    上開收據及帳單，佯為收款人員向訂戶收取羊奶款項，即非
    易持有上開款項之狀態為所有，而係向上開訂戶施用詐術，
    詐領而取得前揭款項，公訴意旨容有誤解，惟起訴事實相同
    ，於基本事實同一之範圍內，業經蒞庭檢察官當庭將犯罪事
    實及所犯法條更正為刑法第339 條第1 項，本院即毋庸依法
    變更起訴法條，併此敘明。又被告分別於事實(一)、(三)為數次
    詐欺犯行，各係於密切接近之時地，各基於單一詐欺取財決
    意，為達成各該犯行所為之各個舉動，彼此之獨立性極為薄
    弱，依一般社會健全觀念，在時間差距上，難以強行分開，
    在刑法評價上，以視為數個舉動之接續施行，各合為包括之
    一行為予以評價，各屬接續犯，各應論以包括一罪。被告所
    犯上開三罪，犯意各別、時間不同，應分論併罰之。爰審酌
    被告前因業務侵占案，業經臺灣士林地方法院以98年度審易
    字第1071號判決應執行有期徒刑1 年，緩刑3 年確定，有臺
    灣高等法院被告前案紀錄表1 份附卷可憑，竟仍不思悔改，
    僅因自身經濟狀況不佳，即於緩刑期間，再為本件犯行，顯
    見前次法院刑之宣告，並未對其生警惕之效，本件實應受相
    當之非難，並兼衡告訴人蒙受財物損失之程度，被告尚未賠
    償告訴人損害，與被告犯後坦認犯行之態度及其家庭狀況等
    一切情狀，分別量處如主文所示之刑，並均諭知易科罰金之
    折算標準，並就有期徒刑部分定其應執行之刑，暨諭知易科
    罰金之折算標準，以示懲儆。
據上論斷，應依刑事訴訟法第273 條之1 第1 項、299 條第1 項
前段，刑法第339 條第1 項、第320 條第1 項、第41條第1 項前
段、第8 項、第51條第5 款，刑法施行法第1 條之1 第1 項、第
2項 前段，判決如主文。
本案經檢察官張瑞玲到庭執行職務。
中    華    民    國   100    年    4     月    28    日
                  刑事第十六庭   法  官   魏俊明
上列正本證明與原本無異。
如不服本判決應於收受送達後10日內向本院提出上訴書狀，並應
敘述具體理由；其未敘述上訴理由者，應於上訴期間屆滿後20日
內向本院補提理由書（均須按他造當事人之人數附繕本）「切勿
逕送上級法院」。
                                 書記官   陳香君
中    華    民    國   100    年    4     月    28    日
附錄本案論罪科刑法條全文：
中華民國刑法第339條
意圖為自己或第三人不法之所有，以詐術使人將本人或第三人之
物交付者，處 5 年以下有期徒刑、拘役或科或併科 1 千元以下
罰金。
以前項方法得財產上不法之利益或使第三人得之者，亦同。
前二項之未遂犯罰之。
中華民國刑法第320條
意圖為自己或第三人不法之所有，而竊取他人之動產者，為竊盜
罪，處5 年以下有期徒刑、拘役或 5 百元以下罰金。
意圖為自己或第三人不法之利益，而竊佔他人之不動產者，依前
項之規定處斷。
前二項之未遂犯罰之。